【裁判字號】    92,交上易,51
【裁判日期】    920206
【裁判案由】    過失致死等
【裁判全文】
臺灣高等法院臺南分院刑事判決              九十二年度交上易字第五一號    Ｃ
      上  訴  人
      即  被  告  甲  ○  ○
右上訴人即被告因過失致死等案件，不服臺灣臺南地方法院九十一年度交訴字第二六
五號中華民國九十一年十一月二十一日第一審判決（起訴案號：臺灣臺南地方法院檢
察署九十一年度偵字第八九八六號），提起上訴，本院判決如左：
      主      文
上訴駁回。
      事      實
一、甲○○曾於民國（下同）八十九年間因犯傷害罪，經原審判處有期徒刑三月確定
    ，甫於八十九年四月二十七日經易科罰金執行完畢，仍不知警惕，無重機車之駕
    駛執照，復於九十一年八月十八日下午二時許，在台南縣西港鄉某黃昏市場內飲
    用啤酒二瓶多後，本應注意飲酒後其吐氣所含酒精濃度超過每公升０‧二五毫克
    以上，不得駕駛車輛，竟於上處飲酒後吐氣所含酒精濃度已高達每公升０‧六三
    毫克，已酒醉不能安全駕駛動力交通工具，詎甲○○仍不顧大眾行車之公共安全
    ，於同日下午，酒後無照騎駛車號ＮＺＴ─３６０號重型機車，沿台南縣西港鄉
    縣一七三線縣道由東往西方向行駛，於同日下午二時四十七分許，行經該縣道西
    向八公里一百公尺處時，本應注意其並未考領重型機車駕駛執照，不得騎駛重型
    機車上路及機車在同一車道行駛時，後車與前車之間應保持隨時可以煞停之距離
    ，且機車行駛時，駕駛人應注意車前狀況，並隨時採取必要之安全措施，而依當
    時情形，客觀上又無不能注意之情事，其能注意竟因不勝酒力而疏於注意前車行
    駛之車前狀況，致未與前車保持適當安全距離，而失控自後追撞同向前方由鄭萬
    枝所騎駛之車號ＵＮＶ─５９５號輕型機車，造成鄭萬枝人車倒地，受有頭部撞
    傷併顱內出血及全身多處擦挫傷，經送醫急救後，延至翌日（十九日）凌晨二時
    十八分許不治死亡。車禍事故發生後，台南縣警察局佳里分局西港分駐所員警鄭
    凱文據報到場處理並至醫院察看鄭萬枝救治情形，在警員尚不知何人為肇事車輛
    之駕駛人前，甲○○在醫院主動表示其為駕駛人並自首犯行，接受裁判，經警在
    醫院內當場測試其吐氣所含酒精濃度竟高達前開數值而查知上情。
二、案經台南縣警察局佳里分局報請臺灣台南地方法院檢察署檢察官相驗後自動檢舉
    偵查起訴。
      理      由
一、訊據上訴人即被告甲○○（下稱被告）對於右開時、地酒後無重機車之駕駛執照
    騎車，因不勝酒力致發生追撞被害人鄭萬枝車禍，致被害人鄭萬枝死亡之事實均
    坦承不諱，並有台南縣警察局道路交通事故調查報告表、吐氣所含酒精濃度測試
    結果單、刑法第一百八十五條之三案件測試觀察紀錄表各一紙、台南縣警察局舉
    發違反道路交通管理事件通知單影本二紙、行政院衛生署台南醫院診斷證明書一
    紙、交通事故現場照片八幀在卷可資佐證（見相驗卷第四頁警訊筆錄、第八頁、
    第十二至十八頁、第二九頁、原審卷第十六頁、本院審判筆錄）。而被害人鄭萬
    枝係因本件車禍死亡，亦經臺灣台南地方法院檢察署檢察官督同檢驗員相驗明確
    ，並製有勘驗筆錄、驗斷書及相驗屍體證明書等附卷可憑（見相驗卷第三十至三
    七頁）。又被告不僅自承駕駛前有飲用啤酒，且其案發當日下午五時四十二分許
    在醫院接受酒精濃度測試，經警測試結果其吐氣所含酒精濃度仍高達每公升０．
    六三毫克，有前開吐氣所含酒精濃度測試結果單一紙可稽，足認其於車禍當時吐
    氣所含酒精濃度應更高於此。事證已明。
二、按汽車駕駛人未領有駕駛執照駕車者，應處二千元以上四千元以下罰鍰，並禁止
    其駕駛，扣留其車輛牌照；汽車（均含機車）駕駛人飲酒後其吐氣所含酒精濃度
    超過每公升０‧二五毫克以上者，不得駕車；汽車在同一車道行駛時，後車與前
    車之間應保持隨時可以煞停之距離；汽車行駛時，駕駛人應注意車前狀況，並隨
    時採取必要之安全措施，道路交通管理處罰條例第二十一條第一項第一款、道路
    交通安全規則第一百十四條第二款、第九十四條第一項、第三項分別定有明文。
    查被告未領有重型機車駕照，竟駕駛重型機車上路，對於上開交通安全規則亦應
    知悉，為其應注意之事項，而肇事當時係天候晴朗、日間自然光線、柏油路面、
    標線清晰、有分向車道劃分、柏油路面乾燥無缺陷、無障礙物、視距良好，有前
    開道路交通事故調查報告表載明、及現場相片八幀附卷可考，足見依當時狀況被
    告客觀上並無不能注意之情狀。而被告甲○○於肇事後經測試吐氣所含酒精濃度
    仍高達每公升０‧六三毫克，是其飲酒後應注意且能注意不得騎駛車輛，且其並
    未領有重型機車駕照亦不得騎車竟仍騎車，且騎前開重型機車行經上開路段時，
    理應注意並能注意竟因不勝酒力而疏於注意車前行駛之車前狀況，致未與前車保
    持適當安全距離，而失控自後追撞同向前方由被害人鄭萬枝所正騎駛行進中之輕
    型機車而肇事，被害人鄭萬枝並因而人車倒地受如前揭傷害，延於如事實欄內所
    載時間不治死亡，被告自有違前開規定之注意義務，顯有過失。即被告亦自承酒
    後對其行車有影響，且因一時意識模糊才撞上被害人機車等語（參原審卷第十七
    頁、九十一年十月二十四日訊問筆錄），則其當時應已不能安全駕駛動力交通工
    具，亦堪認定。又本件被害人確因此次車禍不治死亡，是被告之過失行為，與被
    害人之死亡結果間，具有相當因果關係，亦無疑義。本件事證已臻明確，被告犯
    行洵堪認定，應予依法論科。
三、核被告所為，係犯刑法第一百八十五條之三之酒後不能安全駕駛動力交通工具而
    駕駛罪及同法第二百七十六條第一項之過失致人於死罪。又其無駕駛執照而駕車
    且又酒醉駕車，因而致人死亡，故前開過失致人於死罪部分，均應依道路交通管
    理處罰條例第八十六條第一項規定加重其刑，並遞加重之。又查被告有如事實欄
    所載之前科紀錄及經執行完畢，有本院被告全國前案紀錄表可稽，其於執行完畢
    後五年之內，再犯本案有期徒刑以上之罪，為累犯，應依刑法第四十七條之規定
    再遞加重其刑。另其肇事後未被有偵查權之公務員或機關發覺其為犯嫌前，在醫
    院向到場處理之警員自承犯行，進而接受裁判，此業經被告供明在卷可考，並經
    證人即現場處理員警鄭凱文到庭陳證無訛，被告肇事行為合乎自首之要件，應依
    刑法第六十二條前段減輕其刑，並依法先加後減之。且與其所犯酒後不能安全駕
    駛動力交通工具而駕駛罪，犯意不同，構成要件有間，應分論併罰。
四、原審以被告事證已臻明確，因予適用刑法第十一條前段（原審贅引）、第一百八
    十五條之三、第二百七十六條第一項、第四十七條、第六十二條前段、第五十一
    條第五款，道路交通管理處罰條例第八十六條第一項，罰金罰鍰提高標準條第一
    條前段，審酌被告前有傷害前科素行，且其在酒後仍不顧大眾公共安全貿然無照
    行車致造成被害人鄭萬枝死亡之結果，及其在本件車禍事故中應負主要過失責任
    之程度，惟念其犯後之態度尚稱良好且已與被害人家屬達成民事和解（有被害人
    家屬鄭良材之證詞可按）等，就其服用酒類，不能安全駕駛動力交通工具而駕駛
    處有期徒刑六月，因過失致人於死處有期徒刑一年，並定其應執行有期徒刑一年
    四月，以資懲儆。核其認事用法俱無不合，量刑亦稱妥適。被告上訴意旨猶執陳
    詞，空言指摘原判決量刑過重不當，請求撤銷原判決，並無可取，為無理由，應
    予駁回。
據上論結，應依刑事訴訟法第三百六十八條，判決如主文。
本案經檢察官林炎昇到庭執行職務。
中    華    民    國      九十二      年      二      月      六        日
                                  臺灣高等法院臺南分院刑事第三庭
              審判長法官  黃    崑    宗
                                            法官  葉    居    正
                                            法官  莊    俊    華
右正本證明與原本無異。
不得上訴。
                                      法院書記官  廖    明    娟
中    華    民    國      九十二      年      二      月     十一       日
附錄法條：
刑法第一百八十五條之三：
服用毒品、麻醉藥品、酒類或其他相類之物，不能安全駕駛動力交通工具而駕駛者，
處一年以下有期徒刑、拘役或三萬元以下罰金。
刑法第二百七十六條：
因過失致人於死者，處二年以下有期徒刑、拘役或二千元以下罰金。


司法院資訊處製作；財團法人民間司法改革基金會備份。
